【裁判字號】    95,抗,1037
【裁判日期】    950728
【裁判案由】    假處分
【裁判全文】
臺灣高等法院民事裁定                  95年度抗字第1037號
抗  告  人  勝開科技股份有限公司
法定代理人  乙○○
代  理  人  何愛文律師
            董浩雲律師
相  對  人  華騰國際科技股份有限公司
法定代理人  甲○○
上列抗告人與相對人間定暫時狀態之處分事件，抗告人對於中華
民國95年6月28日臺灣士林地方法院95年度裁全字第2055號所為
裁定提起抗告，本院裁定如下：
    主  文
抗告駁回。
抗告訴訟費用由抗告人負擔。
    理  由
一、本件抗告人在原法院聲請論旨略以：伊為國內記憶體領導廠
    商Kingmax集團下IC封裝與記憶體模組製造商，擁有全方位
    研發團隊，掌握封裝核心技術，為達到記憶卡高容量、防水
    、耐高溫、耐高壓及超高速之高品質要求，伊已投入大量人
    力、物力及經費研發，取得中華民國第145039號「積體電路
    堆疊構造及製造方法(一)」專利，有效期間自民國（下同）90
    年10月11日起，至109年11月21日止，另取得中華民國第
    152810號「模組卡之製作方法」專利，有效期間自91年3月
    21日起，至109年2月28日止。惟伊於93年間發現市面販售標
    示相對人商標「ATP」之記憶卡，其使用之封裝技術落入伊
    所有上開第145039號及152810號專利範圍，經購得ATP RS-MM
    C Card 128MB、ATP RS-MMC Card 256MB、ATP RS-MMC Card
    512MB、ATP Mini SD 256MB等記憶卡，分別送請中國生產力
    中心及中國機械工程學會進行鑑定，依中國生產力中心93
    年11月5日鑑定報告及中國機械工程學會94年1月13日鑑定報
    告均判定相對人之ATP RS-MMC Card 128MB落入伊第152810號
    專利範圍，另中國生產力中心95年2月27日鑑定報告亦判定
    相對人之ATP RS-MMC Card 512MB落入伊第145039號專利範
    圍、ATP Mini SD 256 MB則落入伊第152810號專利範圍；又
    依中國生產力中心95年4月6日鑑定報告及95年5月15日鑑定
    報告，相對人之ATP RS-MMC Card 128MB、256MB、512MB雖
    容量有所不同，但其產品構造及生產方法均相類而均落入伊
    之專利範圍內；顯見相對人之上述產品已侵害伊之專利權。
    而相對人除將上述產品廣泛經銷各大賣場外，並於該公司網
    站上公開散布及宣傳該等產品，因該等產品為高科技商品，
    發展日新月異，產品周期甚短，相對人無須投入研發成本而
    竊取伊專利方法製造侵權產品，以低價進攻市場，已嚴重影
    響伊合法產品之銷售，倘相對人於本案請求判決確定前，繼
    續製造、宣傳及販售侵權產品，勢將對伊之合法受專利權保
    護產品造成排擠效應，縱使日後伊獲得本案請求之勝訴判決
    ，亦將造成難以避免之市場占有率流失及銷售利潤下滑等損
    害等情，爰聲請准定暫時狀態之處分，伊並願供擔保以補釋
    明之不足云云。
    相對人則以：伊公司營業項目計有：半導體之製造、加工、
    測試、構裝及銷售業務、半導體模組之設計、研究開發、代
    理國內外廠商前項產品之經銷業務及其他除許可行業以外之
    業務等項；而抗告人則主要從事資料儲存及處理設備製造、
    電子零組件製造及資訊軟體批發及零售等項，兩造主要營業
    項目及產品類型並不完全相同，抗告人公司並未實際生產與
    伊相同之系爭產品，僅係負責系爭產品製程之末端封裝，並
    非以生產系爭產品為主，故抗告人主張伊生產系爭產品於市
    場上流通，將對其公司市佔率及銷售利潤下滑，致對其營運
    產生重大之影響，顯非事實。縱有些許影響，亦與民事訴訟
    法第538條所定「為防止發生重大之損害或避免急迫之危險
    之情形」要件不合，核無定暫時狀態處分之必要。又抗告人
    主張系爭產品侵害其專利權部分，係指產品製程中後端之封
    裝作業，而該項封裝製程伊係委託第三人華泰電子股份有限
    公司（下稱華泰公司）負責，且為抗告人所明知，華泰公司
    並曾多次向伊保證其並未侵害抗告人或他人之專利權及其他
    智慧財產權，並表示該項封裝製程技術已係業界早已熟知之
    技術，不具專利法第22條第4項之進步性要件，並分別於94
    年1月14日、同年6月9日就抗告人系爭第15280號及第145039
    號專利權依法向經濟部智慧財產局提出舉發在案，現正在審
    理中。又伊先後委託國立台灣大學電機系盧信嘉助理教授、
    國立清華大學科技法律研究所劉永裕講師進行鑑定，其等鑑
    定結論均認系爭產品之結構設計及製造方法所使用之技術，
    確係抗告人申請專利之前即已公開習知之技術，伊並無侵害
    抗告人之專利權等語，資為抗辯。
二、惟按「於爭執之法律關係，為防止發生重大之損害或避免急
    迫之危險或有其他相類之情形而有必要時，得聲請為定暫時
    狀態之處分」，民事訴訟法第538條第1項定有明文。所謂「
    防止發生重大之損害」，係指債權人就現存之狀態，若繼續
    忍受至本案判決時為止，其所受不利益或痛苦之損害勢必甚
    為重大之情形；又所謂「避免急迫之危險」，乃指債權人如
    不立即聲請法院裁定定暫時狀態之處分，則其將面臨立即可
    能發生之危險。是所謂有定暫時狀態處分之必要，必須為防
    止發生重大之損害或避免急迫之危險或有其他類似之情形，
    而有其必要性者而言。故就債權人利用定暫時狀態處分制度
    有無正當必要性之判斷時，應依利益衡量原則，就債權人因
    未定暫時狀態處分，致本案判決勝訴時所生損害，與債務人
    因此處分所生損害衡量比較，以為決定。關於有定暫時狀態
    處分之必要情事，即其聲請定暫時狀態處分之原因，則應由
    債權人提出相當證據以釋明之；苟不能釋明此種情事之存在
    ，即無就爭執之法律關係，定暫時狀態之必要，且不能因債
    權人陳明願供擔保而補足釋明之欠缺（最高法院84年度台抗
    字第669號裁定參照）。又定暫時狀態之處分裁定之內容相
    對於將來本案勝訴判決之結果，定暫時狀態處分之效果得即
    時限制債務人全部或部分營業之行為，攸關當事人之權利義
    務；而在高科技產業之情形，因產品生命週期甚短，市場競
    爭激烈，以專利權受侵害為由，聲請定暫時狀態之處分，常
    有足以排除競爭對手之效果，影響自由競爭市場秩序甚鉅，
    尤應審慎判斷該處分是否有其正當必要性，倘債務人之產品
    不致影響債權人市場占有率及價格結構，或債權人市場占有
    率之下滑完全得以金錢補償，即難認有定暫時狀態處分之必
    要性。
三、經查：
   (一)抗告人主張相對人生產販售之ATPRS-MMC Card 128MB、ATP
     RS-MMC Card 256MB、ATP RS-MMC Card 512MB、ATP Mini
     SD 256MB等4項記憶卡產品使用之封裝技術落入伊所有第
     145039號「積體電路堆疊構造及製造方法(一)」專利及第
     152810號「模組卡之製作方法」專利範圍，並提出專利證
     書、中國機械工程學會94年1月13日專利侵害鑑定分析報告
     、中國生產力中心93年11月5日、95年2月27日、95年4月6
     日、95年5月5日專利侵害鑑定報告等6份報告資為釋明。
     雖中國機械工程學會94年1月13日專利侵害鑑定分析報告依
     全要件原則、均等論分析，鑑定結果認為：「待鑑定物ATP
     RS-MMC card 128MB係侵害第480455號『模組卡之製作方法
     』專利公告案專利範圍第10項」（見原法院(一)卷五三頁）
     ；而中國生產力中心93年11月5日專利侵害鑑定報告依全要
     件原則、均等論分析，鑑定結果亦認為：「委託單位提供
     之ATP Memory Card RS-MMC 128MB落入抗告人公司所有之
     第00000000號『模組卡之製作方法』專利案（發明152810
     號專利權）之申請專利範圍獨立項10專利權（文義）範圍
     」，禁反言部分，因鑑定機關無該專利取得之原始紀錄資
     料而不加以表示意見（見原法院(一)卷一Ｏ二頁）；另於95
     年2月27日2份專利侵害鑑定報告依全要件原則、均等論分
     析，鑑定結果亦分別認為：「委託單位所提供之RS-MMC
     512MB切剖照片與x-ray scanning照片所呈現之結構落入抗
     告人公司所有之第00000000號『積體電路堆疊構造及其製
     造方法(一)』專利案（發明145039號專利權）之申請專利範
     圍」（見原法院(一)卷一一九頁）、「委託單位所提供之ATP
     mini 256MB切剖照片與x-ray scanning照片所呈現之結構落
     入抗告人公司所有之第00000000號『模組卡之製作方法』
     專利案（發明152810號專利權）之申請專利範圍獨立項10
     專利權（文義）範圍」（見原法院(一)卷一五九頁），另於
     95年4月6日依全要件原則、均等論分析，鑑定結果亦認為
     ：「委託單位所提供之ATP RS-MMC 512MB切剖照片與
     x-ray scanning照片所呈現之結構落入抗告人公司所有之第
     00000000號『積體電路堆疊構造及其製造方法(一)』專利案
     （發明145039號專利權）之申請專利範圍獨立項10專利權
     （文義）範圍」（見原法院卷(二)卷十五頁）；又於95年5月
     5日專利侵害鑑定報告，依全要件原則、均等論分析，鑑定
     結果亦認為：「委託單位所提供之ATP RS-MMC 256MB切剖
     照片與x-ray scanning照片所呈現之結構落入抗告人公司
     所有之第00000000號『模組卡之製作方法』專利案（發明
     152810號專利權）之申請專利範圍獨立項10專利權（文義
     ）範圍」（見原法院(二)卷五三頁），惟上開鑑定結果已為
     相對人所否認，並提出國立清華大學科技法律研究所講師
     劉永裕95年5月30日出具之技術分析比對鑑定報告，以相對
     人系爭產品及製程與美國專利第0000000號、第0000000號
     、第0000000號及第0000000號等先前技術進行比對，鑑定
     結果認為：「相對人公司之記憶卡產品ATP Mini SD 256MB
     、ATP RS-MMC Card 128MB、ATP RS-MMC Card 512MB及ATP
     RS-MMC Card 256MB記憶卡之產品結構與製造方法，係組合
     運用西元1999年以前已公開之前述美國專利等先前技術所
     設計及生產製造，而屬習知技術之範疇」（見原法院
     (二)卷二三一頁）；另又提出國立台灣大學電機工程學系助
     理教授盧信嘉95年6月2日出具之技術分析鑑定報告，以系
     爭產品與美國專利第0000000號、第0000000號、第0000000
     號、第0000000號及期刊發表之MCM封裝結構等文獻進行比
      對，鑑定結果亦認為：「相對人公司所提供之記憶卡產品
      ATP RS-MMC Card 128MB、ATP RS-MMC Card 256MB、ATP
      RS-MMC Card 512MB及ATP Mini SD 256MB的結構設計及製
      造方法所使用的技術，確實係為習知技術，且此習知技術
      確實在西元1998年以前即為晶片封裝領域內眾所周知的技
      術手段」（見原法院(二)卷一六Ｏ頁）；且已據相對人分別
      於94年1月14日、同年6月9日就抗告人系爭15280號及
      145039號專利權依法向經濟部智慧財產局提出舉發在案，
      現正在審理中（見原法院(一)卷二六五頁至三八一頁）。
    (二)抗告人雖另主張：高科技產品市面上替換週期甚短，相對
      人於93年間以低價進攻市場，對伊之產品造成排擠效應，
      將造成難以避免之市場占有率流失及銷售利潤下滑等損害
      云云。惟查：(1)抗告人聲請本件定暫時狀態之處分時，並
      未釋明其市場占有率及銷售利潤確有下滑之事實，經原法
      院於95年4月18日命抗告人補正其依系爭專利製造之產品
      名稱、種類及市場占有率、年銷售金額等資料，嗣抗告人
      於95年4月27日補正其依系爭專利製造之產品不限於RS-
      MMC及Mini SD等系列產品，其中RS MMC系列產品93年間銷
      售金額為6,380萬9,125元、94年間銷售金額為6,637萬5,
      576元、95年1至3月間銷售金額為408萬5,532元，Mini SD
      等系列產品93年間銷售金額為739萬2,639元、94年間銷售
      金額為4,021萬4,186元、95年1至3月間銷售金額為1,884
      萬1,832元，至市場占有率資料則迄未補正（見原法院(一)
      卷一六五頁至一六六頁），觀諸抗告人所提出之上開資料
      ，相對人於93年間進入記憶卡市場競爭後，抗告人公司於
      94年間之銷售金額仍有大幅攀升，顯難認相對人推出之系
      爭產品已造成抗告人市場占有率及銷售利潤有下滑之情形
      。(2)又依抗告人所提出之相對人產品及統一發票所示，
      ATP RS-MMC Card 128MB產品於93年9月間零售價格約為89
      0元、ATP RS-MMC Card 256MB約為1,499元、ATP RS-MMC
      Card 512MB產品於94年10月間零售價格約為1,400元、ATP
      Mini SD 256MB約為930元（見原法院(一)卷六一頁至六八頁
      ），參酌目前網路上販賣之RS-MMC 128 MB產品價格，威
      剛（A-DATA）為389元、創見（Transcend）為473元、錸
      德（RIDATA）為536元，RS-MMC256 MB產品價格，相對人
      （ATP）為950元、威鋼（A-DATA）為441元、創見（Trans
      cend）為562元、San Disk為604元、Kingston為609元，
      RS-MMC 512產品價格，Kingston為646元、威剛（A-DATA
      ）為714元、創見（Transcend）為714元、San Disk為840
      元、錸德（RIDATA）為1,260元，Mini SD 256MB產品價格
      ，宇瞻（Apacer）為520元、威剛（A-DATA）為525 元、
      創見（Transcend）為567元、San Disk為588元、
      Kingston為677元、勤茂（TwinMOS）為725元，此亦有網
      路購物資料可稽（見原法院(二)卷五三頁至六五頁），顯見
      記憶卡價格隨時間經過一再下降、容量一再提高，且市場
      競爭激烈、百家爭鳴，相對人產品價格比較上並非屬低價
      產品，顯無抗告人所指相對人以低價搶攻市場，影響價格
      結構，有排擠抗告人產品之情形。(3)再參以抗告人自認高
      科技產品生命週期甚短，其於93年間即發現相對人生產販
      售系爭產品，並於93年9月間起陸續購入系爭產品後，且
      又已於93年11月5日取得中國生產力中心出具之上開專利
      侵害鑑定報告，如抗告人確受有急迫危險，理應儘早聲請
      定暫時狀態之處分或提起本案訴訟，藉以確保於該產品甚
      短之生命週期內，發揮系爭專利之經濟效益，惟抗告人竟
      於事隔一年六個月後之95年4月14日始具狀聲請本件定暫
      時狀態之處分，益徵抗告人並未受有難以彌補之急迫危險
      ，而無定暫時狀態處分之必要性。
    (三)又依抗告人所提出之中華徵信所出版之台灣地區2005年大
      型企業排名5000揭露之財務資料顯示（見原法(一)卷一五八
      頁至一五九頁），相對人93年大型企業排名5000揭露之財
      務資料顯示，相對人93年度全年營收為20億元，依相對人
      網站公告銷售之產品型錄計有41種不同規格，平均系爭4
      項記憶卡產品為相對人每年營收浥注近2億元，如准予本
      件定暫時狀態之處分，將對相對人造成嚴重之打擊，兩相
      權衡，相對人因此所受之損害及不利益，顯然遠超過抗告
      人之損害。
四、綜上所述，抗告人聲請本件定暫時狀態之處分並無正當必要
    性，亦即無防止發生重大損害或急迫危險之必要性，且不能
    因抗告人陳明願供擔保而補其釋明之欠缺。從而，抗告人聲
    請禁止相對人停止使用抗告人之中華民國第152810號「模組
    卡之製作方法」及第145039號「積體電路堆疊構造及其製造
    方法(一)」專利方法，及使用、為販賣之要約、販賣或為上目
    的而進口該方法所製成產品（包括但不限於ATP RS-MMC Car
    d 128MB、ATP RS-MMC Card 256MB、ATP RS-MMC Card 512MB
    、ATP Mini SD 256MB等產品），亦不得陳列、散布上述產品
    之廣告、型錄、價目表及其他具促銷性質之文書，並不得於
    報章雜誌及其他平面或電子媒體為廣告上述產品之行為，自
    屬不應准許。原裁定駁回抗告人所為本件定暫時狀態處分之
    聲請，並無不合。抗告論旨仍執前詞指摘原裁定不當，聲明
    廢棄，為無理由，應予駁回。
五、爰裁定如主文。
中    華    民    國    95    年    7     月    28    日
                  民事第六庭   審判長法  官  林鄉誠
                                     法  官  梁玉芬
                                     法  官  楊豐卿
正本係照原本作成。
本裁定除以適用法規顯有錯誤為理由，並經本院許可外，不得再
抗告。如提起再抗告，應於收受後10日內委任律師為訴訟代理人
向本院提出再抗告狀。並繳納再抗告費新台幣１千元。
中    華    民    國    95    年    7     月    28    日
                                      書記官  殷丹妮


司法院資訊處製作；財團法人民間司法改革基金會備份。
